【裁判字號】    90,自,201
【裁判日期】    901123
【裁判案由】    偽造文書
【裁判全文】
臺灣臺北地方法院刑事判決                            九十年度自字第二０一號
    自  訴  人  乙○○
    被      告  甲○○
右列被告因偽造文書案件，經自訴人提起自訴，本院判決如左：
    主  文
甲○○無罪。
    理  由
一、本件自訴意旨略以：自訴人乙○○於民國八十七年任職於聯大保全股份有限公司
   （下稱聯大保全公司）時，遭被告甲○○於米蘭管理委員會八十七年七、八月份
    管理費收費日報表經手人欄上偽造自訴人署名，致自訴人遭聯大保全公司誤認侵
    佔住戶史英彥該管理費收費日報表所示之七、八月份管理費共新台幣（下同）五
    千三百四十六元，因認被告涉有刑法第二百十七條之偽造署名犯嫌等語云云。
二、按犯罪事實應依證據認定之，無證據不得推定其犯罪事實，刑事訴訟法第一百五
    十四條定有明文。所謂證據，須適於為被告犯罪事實之證明者，始得採為斷罪資
    料，如未能發現相當證據，或證據不足以證明，自不能以推測或擬制之方法，以
    為裁判基礎（最高法院四十年臺上字第八六號判例參照）。次按，自訴人之指訴
    ，本以使被告受刑事訴追為目的，故其陳述是否與事實相符，自應調查其他證據
    ，以資審認，苟其所為攻擊之詞，尚有瑕疵，則在此瑕疵未予究明以前，即不能
    遽採為斷罪之基礎（最高法院六十九年臺上字第一五三一號判例參照）。再按，
    刑法之偽造署押罪以偽造署押足以生損害於公眾或他人為法定構成要件，刑法第
    二百十七條第一項揭櫫甚明。
三、自訴人認被告涉有前揭偽造署名犯行，無非係以米蘭管理委員會八十七年七、八
    月份管理收費日報表影本為其論據。
四、本件訊據被告甲○○，其雖承認曾於米蘭管理委員會八十七年七、八月份管理費
    收費日報表經手人欄上以自訴人名義署名，惟堅決否認有何偽造署名犯行，並辯
    稱：係因自訴人業務侵佔住戶史英彥八十七年七、八月份管理費，其後並在自訴
    人抽屜發現該份經手人欄空白之收費日報表，聯大保全公司為表示對住戶及米蘭
    管理委員會負責，才由伊在該收費日報表經手人欄上以自訴人名義署名，然伊同
    時在經手人欄亦簽署自己名字，用以表示聯大保全公司承認住戶史英彥該二月份
    之管理費已繳交並代自訴人墊款予米蘭管理委員會，且由該收費日報表上有米蘭
    管理委員會財務委員陳麗珠之簽名，可證明伊無偽造署名之犯罪意思。經查：
（一）自訴人於八十七年八月間任職於聯大保全公司時連續業務侵佔之事實，有臺灣
      士林地方法院八十八年度易字第一三五號及臺灣高等法院八十九年度上訴字第
      二三０八號刑事判決影本二紙在卷可稽，而該二刑事判決就自訴人業務侵佔米
      蘭大廈住戶史英彥八十七年七、八月份管理費部分既已詳予論述，且係以由自
      訴人保管鑰匙之抽屜內查得零用金簿內夾放已缺收據聯之三聯單二份及住戶史
      英彥到庭陳述已繳付各該月份管理費為論罪科刑之證據（見臺灣士林地方法院
      八十八年度易字第一三五號刑事判決書理由一項下第五點），從而臺灣士林地
      方法院及臺灣高等法院於上開侵占案件既均未援引被告所簽署之自訴人名字為
      認定自訴人業務侵佔之依據，則自訴人指訴被告於管理費收費日報表經手人欄
      上偽造署名致其遭人誣陷業務侵佔等語云云尚有誤會，且本院復依職權調得臺
      灣士林地方法院檢察署八十七年偵字第一一五七九號、臺灣士林地方法院八十
      八年度易字第一三五號及臺灣高等法院八十九年度上訴字第二三０八號全卷，
      經核聯大保全公司所提呈告訴之米蘭管理委員會八十七年七、八月份管理費收
      費日報表（參該公司告訴狀告證五號）與自訴人本件自訴之收費日報表並非同
      一份，而係其他住戶部分，併予敘明。
（二）次查，自訴人於自訴狀所附之米蘭管理委員會八十七年七、八月份管理費收費
      日報表影本，該表之財務委員欄中僅有「９／２收」之記載，惟經本院依職權
      向聯大保全公司查得該收費日報表之財務委員欄中係另有該管理委員會財務委
      員「陳麗珠」之署名，此有該公司函覆本院之該收費日報表影本附卷可稽。
（三）再查，該管理費收費日報表經手人欄上係有自訴人與被告之署名同列於其上，
      則被告若係為偽造自訴人署名以圖誣陷自訴人，豈有於經手人欄同時簽署自己
      真實姓名之理，且該日報表既有管理委員會之財務委員陳麗珠簽名於上表示確
      認之意，是被告辯稱簽署其自己及自訴人姓名於經手人欄係表示聯大保全公司
      代墊遭自訴人侵佔之史彥英管理費予米蘭大廈管理委員會等語，尚堪採信，且
      審酌自訴人於八十七年八月十四日及同年月十九日所簽署之切結書均自承確有
      挪用業務上持有款項之情事，而被告簽署其與自訴人二人姓名於該報表之日期
      既為八十七年九月二日，則被告簽署姓名之時點既在自訴人向聯大保全公司切
      結坦承挪用款項並陳明願意歸還之後，與被告辯稱簽名用意係單純表示係聯大
      保全公司承認之意，尚屬相符。
（四）另查，聯大保全公司對自訴人提出業務侵占告訴之日期為八十七年十二月八日
      ，而直至同年月十八日檢察官庭訊時自訴人仍有一萬五千四百元之侵占款項尚
      未歸還聯大保全公司之事實，業據本院核閱臺灣士林地方法院檢察署八十七年
      偵字第一一五七九號全卷無誤，故被告既於八十七年八月間即遭聯大保全公司
      查得業務侵占情事，卻遲至同年十二月間仍未歸還全部款項，則聯大保全公司
      就自訴人所侵占而仍未歸還之住戶管理費款項部分自有與米蘭管理委員會結算
      之義務之理甚明，是被告簽署自訴人姓名之用意既僅在表示聯大保全公司承認
      其派駐米蘭管理委員會之保全人員即自訴人曾收受住戶管理費，並由米蘭管理
      委員會之財務委員陳麗珠簽名以示住戶史英彥無再行支付管理費之義務，則亦
      難認被告簽署自訴人姓名於該日報表上有何足生損害於公眾或他人可言。
（五）末查，自訴人因認被告受聯大保全公司委任向臺灣士林地方法院檢察署告訴其
      侵佔公款涉有刑法誣告犯行，而另案對被告於臺灣士林地方法院提起誣告自訴
      ，亦經臺灣士林地方法院判決被告無罪，並經臺灣高等法院及最高法院駁回自
      訴人上訴而判決確定之事實，有臺灣士林地方法院八十九年度自字第五一號、
      臺灣高等法院八十九年度上訴字第二三０八號及最高法院八十九年度台上字第
      六二七二號刑事判決影本三紙附卷足考，且有臺灣高等法院檢察署刑案紀錄簡
      覆表在卷可參，是自訴人業務侵占犯行被告既經判決有罪確定並已執行完畢，
      且自訴人另案自訴被告誣告部分亦據判決無罪確定，從而自訴人於本院審理時
      聲請再傳喚證人康賴華到庭以證明自訴人並無業務侵占犯行，顯與本件被告有
      無觸犯刑法偽造署名罪之待證事實無關，並無傳喚之必要，併予敘明。
（六）綜上所論，自訴人未能舉證被告有何偽造署押之犯罪故意，且其於經手人欄上
      同時簽署自己及自訴人之名字，用意既係在表示聯大保全公司承認代墊自訴人
      所侵佔之住戶史彥英管理費予米蘭大廈管理委員會，從而亦難認被告簽署自訴
      人姓名之行為足以生損害於公眾或他人，此外本院復查其他積極證據足以證明
      被告有偽造署押犯行，是本件不能證明被告犯罪，依照首開說明，自應為被告
      無罪之諭知。
據上論斷，應依刑事訴訟法第三百四十三條、第三百零一條第一項，判決如主文。
中    華    民    國      九十      年    十  一    月    二十三        日
                                      臺灣臺北地方法院刑事第六庭
                  審判長  法  官  黃俊明
                                                  法  官  林欣蓉
                                                  法  官  劉煌基
右正本證明與原本無異
如不服本判決應於送達後十日內向本院提出上訴狀
                                                  書記官  張漪蕙
中    華    民    國      九十      年    十  一    月    二十三        日


司法院資訊處製作；財團法人民間司法改革基金會備份。
